最高法院刑事判決　　　　　　九十四年度台上字第二０九二號
　　上　訴　人　甲○○
　　　　　　　　　　　　32號.
　　選任辯護人　鍾夢賢律師
上列上訴人因誣告案件，不服台灣高等法院高雄分院中華民國九
十一年六月二十五日第二審判決（九十一年度上訴字第七０二號
，起訴案號：台灣高雄地方法院檢察署八十九年度偵字第一四五
六六、二七四一二號），提起上訴，本院判決如下：
    主  文
原判決撤銷，發回台灣高等法院高雄分院。
    理  由
本件原判決認定：上訴人甲○○與郭鴻恩、楊沛涵夫妻原為高雄
縣梓官鄉○○村○○路六十四巷附近街坊鄰居，雙方因停車問題
早有嫌隙。民國八十八年四月二十四日十八時許，因其將所有自
用小客車停在前開巷口，致楊沛涵駕車無法順利通行，其即與郭
、楊夫妻在現場發生爭執，上訴人並當場辱罵楊女，迨高雄縣警
察局岡山分局赤崁派出所（下稱赤崁派出所）警員田家銘據報至
現場瞭解，並協同雙方至赤崁派出所內調解時，雖其曾當場向田
家銘表示要對郭某提出傷害等告訴，又當場辱罵楊女，惟田家銘
以雙方為鄰居，乃勸導彼此多加考慮，勿輕言興訟，上訴人乃在
田家銘勸導下自行離開。同年月二十六日十七時許，上訴人與郭
某復因停車問題發生爭執，竟動手毆打郭某成傷並加以恐嚇，郭
、楊夫妻乃決意對其提出公然侮辱及傷害告訴，旋由台灣高雄地
方法院檢察署檢察官提起公訴。該案於第一審法院以八十九年度
易字第一一五五號審理中（此部分業經有罪判決確定），承審法
官於八十九年四月十九日傳喚田家銘到庭作證，因田家銘之證詞
對上訴人不利，其乃於八十九年五月七日十一時許，至高雄縣梓
官鄉○○村○○○路二之三號其連襟李文希之住處，要求李某就
該案於同年月十日十五時許，到庭偽證稱：親眼目睹郭某毆打上
訴人云云，並給付李某新台幣（下同）二千元作為報酬，然李某
經考慮後深覺不妥，乃於翌日囑其妻林聯嬌將二千元送還上訴人
之妻林松嬌，表明拒絕之意。引起上訴人不滿，旋於同年月九日
前往李某住處理論，並動手毆打李某成傷，李某遂於同年月十二
日九時許，至赤崁派出所就上訴人教唆偽證及毆打二事報案。適
亦由田家銘受理，田家銘乃於瞭解事件經過後以電話將上情轉知
第一審法院承審法官，並經李某同意，二人乃於同年月十二日，
至第一審法院就上訴人曾要求李某到庭為不實偽證之事實作證。
同年月十七日該案庭訊時，該承審法官提示李某之前揭證詞後，
上訴人竟對田家銘協同李某到庭作證之行為甚為不滿，並認郭某
所以對其提出告訴，係受田家銘慫恿，遂意圖使田家銘受刑事及
懲戒處分，先於八十九年五月十九日二十二時二十五分許，至台
灣高雄地方法院檢察署，以八十八年四月二十四日田家銘未受理
其告訴郭某傷害案件、未為其製作筆錄及開立報案三聯單為由，
誣指田家銘涉有瀆職犯行。並以其未曾要求李某到庭為不實偽證
，李某於八十九年五月十二日到庭作證係受田家銘教唆為由，誣
指田家銘涉有教唆偽證及誣告犯行，使田家銘遭列為被告偵辦。
上訴人復於八十九年五月三十日十七時三十五分許，接續以電話
向內政部警政署（以下稱警政署）投訴八十八年四月二十四日田
家銘未為其製作筆錄及開立報案三聯單，誣指田家銘涉嫌瀆職。
嗣經台灣高雄地方法院檢察署檢察官偵查後，認田家銘並無瀆職
、教唆偽證及誣告犯行，於八十九年九月四日以八十九年度偵字
第一六一０三號予以不起訴處分，上訴人聲請再議，復經台灣高
等法院高雄分院檢察署於八十九年十月十九日以八十九年度議字
第一三二六號處分書駁回再議確定，而警政署派員調查後，亦未
發現田家銘有何上訴人所指之瀆職行為等情。因而維持第一審論
上訴人以意圖他人受刑事及懲戒處分，向該管公務員誣告罪，判
處有期徒刑拾月之判決，駁回上訴人在第二審之上訴，固非無見
。
惟查：（一）刑法第一百六十九條第一項之意圖他人受刑事處分
或意圖他人受懲戒處分，而向該管公務員誣告者，為不同犯罪構
成要件之二罪名，如一行為同時意圖他人受刑事及懲戒處分，而
向該管公務員誣告者，自係一行為觸犯二罪名之想像競合犯，應
從一重處斷。原判決事實認定：上訴人意圖使田家銘受刑事及懲
戒處分，先於八十九年五月十九日二十二時二十五分許，至台灣
高雄地方法院檢察署，以八十八年四月二十四日田家銘未受理其
告訴郭某傷害案件、未為其製作筆錄及開立報案三聯單為由，誣
指田家銘涉有「瀆職」犯行，並以其未曾要求李某到庭為不實偽
證，李某於八十九年五月十二日到庭作證係受田家銘教唆為由，
誣指田家銘涉有「教唆偽證」及「誣告」犯行，使田家銘遭列為
被告偵辦。復於八十九年五月三十日十七時三十五分許，接續以
電話向警政署投訴八十八年四月二十四日田家銘未為其製作筆錄
及開立報案三聯單，誣指田家銘涉嫌「瀆職」（見原判決第三頁
第四至十一行）等情。如果無訛，係認上訴人意圖使田家銘受「
刑事」及「懲戒處分」，而向台灣高雄地方法院檢察署檢察官申
告田家銘「瀆職」、「教唆偽證」及「誣告」犯行；並向警政署
投訴田家銘「瀆職」等行為，依上開說明，自係以一誣告行為而
觸犯兩罪名之想像競合犯，原判決見未及此，竟於理由內說明：
其係基於單一犯意接續為之，應僅論以一罪（見原判決第九頁二
、第二、三行），即有適用法則不當之違誤。（二）審理事實之
法院，於當事人主導之證據調查完畢後，本乎發現實質真實之本
旨，對於案內一切與罪名之成否、論罪科刑有關之證據，除認為
不必要者外，均應詳為調查，如有應行調查之證據未依法調查，
率予判決，其判決當然為違背法令。本件上訴人向台灣高雄地方
法院檢察署檢察官申告田家銘「瀆職」、「教唆偽證」及「誣告
」犯行，嗣經該署檢察官為不起訴處分等情，有上開檢察署檢察
官八十九年度偵字第一六一０三號不起訴處分書一紙在卷可查（
見八十九年度偵字第一六一０三號卷第七至九頁），此部分顯係
上訴人意圖使田家銘受刑事處分，而為申告。而其向警政署電話
投訴田家銘「瀆職」，依卷附之「受、處理案件處理系統」僅記
載：八十八年四月二十四日因遭郭鴻恩毆傷而至赤崁派出所報案
，惟承辦警員田家銘未製作筆錄，亦未開立三聯單（見第一審卷
第一一六頁），並未提及要求警政署對田家銘如何處罰。則其究
係意圖警政署循行政處罰程序懲戒田家銘？或意圖警政署長以司
法警察官之身分協助偵查田家銘之犯罪行為？抑兩者兼而有之？
原判決並未究明，即遽認上訴人意圖他人受「刑事」及「懲戒處
分」，向該管公務員誣告，難謂無應行調查之證據未予調查之違
誤。（三）事實審法院本於調查所得之資料，以供述證據認為一
部為真實者，固得採取或捨棄其一部，以為裁判之根據，但其所
以採取或捨棄一部分之心證理由，應詳為闡述，方足以昭折服。
原判決理由說明：依證人李文希於警詢、第一審法院八十九年度
易字第一一五五號案件審理、本案審理（似應指第一審審理，因
原審卷內無該證人提及二千元之資料），證述上訴人如何交付二
千元報酬，要求該證人於第一審法院八十九年度易字第一一五五
號案件審理時，到庭為不實偽證等語（見原判決第六頁《三》第
一至三行）。如果不虛，該二千元應係上訴人要求李某出庭偽證
之代價。惟證人李文希於第一審訊問時證稱：七日上訴人叫伊幫
他（指上訴人）作偽證，……他拿二千元給伊，伊不收，就還給
上訴人，他又給伊太太，說是給「小孩子的見面禮」。而且如果
不收，他就會生氣，……他給伊二千元是給伊「請假用的」等語
（見第一審卷第一八一頁）。則此二千元究係上訴人要求證人李
某出庭作偽證之代價？或因作證而請假，有關薪資損失之補償？
或純粹給小孩子的見面禮？其當日之證詞已前後不一致，原判決
未詳予疏理，說明何以採取李某證詞之一部而摒除其餘之心證理
由，即遽採為判決基礎，尚嫌速斷。以上或為上訴意旨所指摘，
或為本院得依職權調查之事項，應認原判決有撤銷發回之原因。
據上論結，應依刑事訴訟法第三百九十七條、第四百零一條，判
決如主文。
中　　華　　民　　國　九十四　年　　四　　月　二十二　日
                      最高法院刑事第七庭
                          審判長法官  林　增　福
                                法官  邵　燕　玲
                                法官  張　清　埤
                                法官  陳　世　雄
                                法官  陳　朱　貴
      本件正本證明與原本無異
                                      書  記  官
中　　華　　民　　國　九十四　年　　四　　月　二十八　日
                                                  Ｍ
